【裁判字號】    97,交聲,1086
【裁判日期】    971027
【裁判案由】    違反道路交通管理處罰條例聲明異議
【裁判全文】
臺灣桃園地方法院刑事交通事件裁定    97年度交聲字第1086號
原處分機關  交通部公路總局新竹區監理所桃園監理站
異  議  人
即受處分人  甲○○
上列異議人即受處分人因違反道路交通管理處罰條例案件，對於
原處分機關交通部公路總局新竹區監理所桃園監理站民國97年6
月23日所為之處分（原處分案號：桃監裁罰字第裁52-Z1A008102
號）聲明異議，本院裁定如下：
    主  文
異議駁回。
    理  由
一、原舉發及處分意旨略以：異議人即受處分人甲○○於民國97
    年4 月13日零時3 分，駕駛車號245-XR營業小客車，在國道
    一號北上25.2公里處，經警攔停舉發：「一、汽車行駛高速
    公路速度超過規定最高速限（20公里以上未滿40公里）。二
    、駕駛執照業經註銷仍駕駛小型車」之違規，依道路交通管
    理處罰條例第33條第1 項第1 款、第21條第1 項第4 款各裁
    處罰鍰新臺幣（下同）3,500 元及9,000 元，並依同條例第
    63條第1項 第1 款之規定，記違規點數1 點，並扣繳駕照。
二、異議意旨則略以：異議人未曾於95年間收受任何超速違規或
    吊扣駕駛執照1 個月之通知，以致無從繳交罰鍰或如期繳送
    駕照；異議人係於97年4 月13日凌晨零時3 分許因超速遭警
    掣單舉發時，始知賴以維持家庭生計之駕駛執照已遭註銷，
    為此請准撤銷原處分云云。
三、按汽車行駛於高速公路、快速公路或設站管制之道路，不遵
    使用限制、禁止、行車管制及管理事項之管制規則而有行車
    速度超過規定之最高速限或低於規定之最低速限行為者，處
    汽車駕駛人新臺幣三千元以上六千元以下罰鍰：又汽車駕駛
    人，有駕駛執照業經吊銷、註銷仍駕駛小型車或機器腳踏車
    情形者，處新臺幣六千元以上一萬二千元以下罰鍰，並當場
    禁止其駕駛，道路交通管理處罰條例第33條第1 項第1 款、
    第21條第1 項第4 款分別定有明文。
四、經查，異議人所駕駛車號245-XR號營小客車，於97年4 月13
    日凌晨零時3 分許，行經國道一號北上25.2公里處，經內政
    部警政署國道公路警察局汐止分隊於速限100 公里之路段以
    雷射槍測得其行速為121 公里，超速21公里後（測距253 公
    尺），隨即於同日開立公警局交字第Z1A008102 號舉發違反
    道路交通管理事件通知單，當場舉發異議人超速違規，再經
    原處分機關以桃監裁罰字第裁52-ZIA008102號違反道路交通
    管理事件裁決書，裁處異議人罰鍰3,500 元及9,000 元，並
    記違規點數1 點且扣繳駕照等事實，為異議人於本院審理時
    所不諱言（見97年6 月27日聲明異議狀第2 頁），並有舉發
    違反道路交通管理事件通知單、裁決書、送達證書等件在卷
    可稽，應甚明確，堪予認定。
五、至異議人雖以前揭情詞置辯，但查：
(一)、按受處分人不服第8 條主管機關所為之處罰，得於接到裁決
    書之翌日起20日內，向管轄地方法院聲明異議，此由觀諸道
    路交通管理處罰條例第87條第1 項規定即明。次按處理違反
    交通管理事件，有關文書送達之程序，依行政程序法之規定
    ；又送達於應受送達人之住居所、事務所或營業所為之。於
    應送達之處所不獲會晤應受送達人時，得將文書付與有辨別
    事理能力之同居人、受僱人或應送達處所之接收郵件人員，
    再送達不能依前2 條規定為之者，得將文書寄存送達地之地
    方自治或警察機關，並作送達通知書2 份，1 份黏貼於應受
    送達人住居所、事務所營業所或其就業處所門首，另1 份交
    由鄰居轉交或置於該送達處所信箱或其他適當位置，以為送
    達。前項情形，由郵政機關為送達者，得將文書寄存於送達
    地之郵政機關，違反道路交通管理事件統一裁罰標準及處理
    細則第5 條、行政程序法第72條第1 項、第73條第1 項及第
    74條第1 項、第2 項亦分別定有明文。
(二)、查本件主管機關即原處分機關交通部公路總局新竹區監理所
    桃園監理站因異議人先後於95年1 月9 日、19日、28日，3
    月10日、4 月23日及5 月29日，各因違反道路交通管理處罰
    條例第33條、第40條、第60條、第40條、第33條、第40條之
    規定，而分別製作告發單號分別為ZFC027525 、AD0000000
    、D00000000 、A00000000 、Z00000000 、D00000000 之違
    反道路交通管理事件裁決書裁處異議人罰鍰並加計違規點數
    ；嗣因異議人自95年1 月9 日起至5 月29日止，於6 個月內
    違規記點共達6 點以上，致再度遭原處分機關以告發單號00
    -000000000裁決書裁處須於95年8 月19日前繳送吊扣駕駛執
    照1 個月；如逾期不繳送，自95年8 月20日起易處吊扣駕駛
    執照2 個月，並限於95年9 月3 日前繳送；如於95年9 月3
    日仍未繳送，則自95年9 月4 日起易處吊銷，並逕行註銷駕
    駛執照；於駕駛執照吊（註）銷後，自95年9 月4 日起1 年
    內不得重新考領駕駛執照；又前揭7 份裁決書中，除告發單
    號ZFC027525 業經異議人繳清罰鍰6,000 元而結案外，其餘
    6 份裁決書於以郵寄方式寄送異議人位在桃園縣桃園市○○
    街19之4 號之戶籍地時，均因未會晤異議人本人亦無受領文
    書之同居人、受雇人或應受送達處所接收郵件人員，而先後
    於95年6 月12日、6 月12日、10月5 日、12月7 日、10月5
    日、7 月27日將前揭各該裁決書寄存於異議人上開戶籍址所
    在之民生郵局，並作送達通知書置於上址信箱等情，有送達
    證書6 紙附於交通部公路總局新竹區監理站桃園監理站97年
    9 月3 日竹監桃字第0971001612號函在卷可稽。又上開地址
    確為異議人戶籍地址一節，既為異議人於本院審理時所不否
    認（見本院97年8 月8 日訊問筆錄第3 頁），並有異議人之
    戶籍謄本及全戶戶籍資料查詢結果足憑，是本件既已依法寄
    存送達於異議人之戶籍地郵局，自符合行政程序法第74條第
    1 、2 項之規定，而對異議人合法送達。
(三)、異議人雖再辯稱伊於95年8 月間即已搬離上述國民街地址云
    云。惟查，受處分人自行遷離戶籍地址且未辦理變更住所地
    之登記，原處分機關原即無從悉知異議人之現居所，又異議
    人既自94年4 月15日起至96年4 月11日止，均繼續將戶籍地
    設在桃園縣桃園市○○街19之4 號，即應隨時注意其戶籍地
    有無相關郵件寄送，且按汽車所有人名稱、地址等如有變更
    ，均應向公路監理機關辦理登記，如不依規定申報登記者，
    處汽車所有人900 元以上1,800 元以下罰鍰，道路交通安全
    規則第23條第1 項、道路交通管理處罰條例第16條第1 項第
    1 款亦有明文，足見汽車所有人之地址如有變更，該所有人
    有向公路監理機關辦理登記之義務，如汽車所有人違反此項
    義務，即應承擔其不利益，是異議人要難據前開事由，而認
    原處分機關關於前開7 份裁決書之送達程序不合法。
(四)、準此，異議人既未依前開告發單號00-000000000裁決意旨，
    未於95年9 月3 日前繳送已遭吊銷之駕駛執照，則原處分機
    關將異議人所有駕駛執照註銷1 年，即屬於法有據。至異議
    人另辯稱原處分將使其無法外出工作云云，縱令屬實，仍與
    認定異議人是否違規，及各該裁決書已否合法送達等情無涉
    ，自非本院審酌原處分是否適法之事由，異議人持此主張撤
    銷原處分，仍無可取。
六、綜上所陳，異議人前開異議事由顯無法律上之依據，依法自
    應將受處分人之異議駁回。
據上論斷，應依道路交通案件處理辦法第18條前段，裁定如主文
。
中    華    民    國    97    年    10    月    27    日
                  刑事第八庭    法  官   呂綺珍
以上正本證明與原本無異。
如不服本裁定，應於送達後5 日內，向本院提出抗告狀。
                                書記官   范升福
中    華    民    國    97    年    10    月    27    日


司法院資訊處製作；財團法人民間司法改革基金會備份。
